【裁判字號】    97,抗,841
【裁判日期】    970811
【裁判案由】    瀆職
【裁判全文】
臺灣高等法院刑事裁定                   97年度抗字第841號
抗  告  人
即  自訴人  甲○○
上列抗告人即自訴人因自訴丙○○、乙○○瀆職案件，不服臺灣
桃園地方法院中華民國97年6月30日裁定（97年度審自字第6號）
，提起抗告，本院裁定如下：
    主  文
抗告駁回。
    理  由
一、原裁定略以：本件原審所為命補正委任律師為自訴代理人之
    裁定，係屬判決前關於訴訟程序之裁定，法律並無得抗告之
    特別規定，依法不得對之提起抗告，從而抗告人即自訴人甲
    ○○（簡稱抗告人）對於不得抗告之裁定提起抗告，為法律
    上不應准許，自應以裁定駁回等語。
二、抗告意旨略以：本件係檢察官偵查後移送原審法院審理，抗
    告人並未向原審法院自訴臺灣桃園地方法院檢察署檢察官丙
    ○○、乙○○2 人瀆職，原審裁定有違論理法則、經驗法則
    ，應予撤銷等語。
三、按提起自訴，應委任律師行之；自訴人未委任律師為代理人
    ，法院應定期間以裁定命其委任代理人；逾期仍不委任者，
    應諭知不受理之判決，刑事訴訟法第319條第2 項、第329條
    第2 項分別定有明文。又對於判決前關於管轄或訴訟程序之
    裁定，不得抗告；原審法院認為抗告不合法律上之程式或法
    律上不應准許，或其抗告權已經喪失者，應以裁定駁回之，
    刑事訴訟法第404條前段及第408條第1 項前段亦分別定有明
    文。
四、經查：（一）刑事訴訟法關於自訴程序之部分規定，於民國
    （下同）92年1 月14日修正，同年9月1日施行，修正施行後
    之刑事訴訟法增定第319條第2項：「自訴之提起應委任律師
    行之。」之規定，採強制委任律師為代理人之自訴制度，主
    要目的亦係在保護被害人權益，因本法第161條、第163條等
    條文修正施行後，刑事訴訟改以「改良式當事人進行主義」
    為原則，強調自訴人舉證責任之同時，若任由無相當法律知
    識之被害人自行提起自訴，無法為適當之陳述，極易敗訴，
    是立於平等及保障人權之出發點，並避免自訴人濫行自訴或
    不重視其訴訟，特增設該條項之規定，使於公訴案件中，檢
    察官在審判期日所得為，例如論告、辯論等訴訟行為，均應
    委由與檢察官同具相當法律知識之律師所任之自訴代理人為
    之，此觀諸前揭修正之刑事訴訟法第319條第2項之立法意旨
    自明；（二）本件抗告人於97年3 月24日向原審法院提出「
    檢舉異議狀」，核其書狀內容認為乙○○、丙○○檢察官違
    法辦案，原審於97年5月1日訊問時，抗告人亦表示上開檢察
    官違法虛構內容，伊於書狀僅陳述事實，檢察官有罪無罪伊
    不清楚，伊覺得應由法院處理等語（參原審卷第31、32頁）
    ，法院因而以自訴案件處理，於法有據，並無違誤。而抗告
    人向原審法院提起自訴案件時，本應依刑事訴訟法第319條
    第2項規定委任律師為自訴代理人，惟抗告人並未依法委任
    律師為代理人，經原審於97年5月20日裁定命抗告人補正委
    任律師為自訴代理人，抗告人並未遵期補正，卻於97年6月2
    日就該補正裁定提起抗告，原審乃以抗告人對於不得抗告之
    前揭裁定提起抗告，為法律上不應准許，而裁定駁回之，經
    核亦無違誤。抗告人猶執前詞，以其並未提起本件自訴等語
    ，指摘原裁定不當，惟訴訟程序合法性之審查，係先程序後
    實體，本件既係原審就程序事項所為裁定，則抗告人以實體
    事項提起抗告，並無理由，應予駁回。
據上論結，應依刑事訴訟法第412條，裁定如主文。
中    華    民    國    97    年    8    月    11    日
                  刑事第二十庭  審判長法  官  楊貴雄
                                      法  官  林銓正
                                      法  官  鄧振球
以上正本證明與原本無異。
不得再抗告。
                                      書記官  劉有志
中    華    民    國    97    年    8     月    12    日


司法院資訊處製作；財團法人民間司法改革基金會備份。
